【裁判字號】    98,審訴,2521
【裁判日期】    980831
【裁判案由】    毒品危害防制條例
【裁判全文】
臺灣高雄地方法院刑事判決            98年度審訴字第2521號
公  訴  人  臺灣高雄地方法院檢察署檢察官
被      告  甲○○
上列被告因毒品危害防制條例案件，經檢察官提起公訴（98年度
毒偵字第2735號），被告於本院準備程序中為有罪之陳述，經合
議庭裁定由受命法官依簡式審判程序獨任審理，判決如下：
    主  文
甲○○施用第一級毒品，累犯，處有期徒刑壹年貳月。扣案之海
洛因貳拾肆包（合計淨重肆點柒玖公克，空包裝總重肆點肆壹公
克），均沒收銷燬之；扣案之玻璃球壹顆、剷管肆支、使用過夾
鏈袋柒只，均沒收。
    事  實  及  理  由
一、犯罪事實要旨：
    甲○○前因施用毒品案件，經送強制戒治後，嗣先後經停止
    戒治、撤銷停止戒治，於民國91年4 月17日期滿執行完畢釋
    放。復旋於92年間再犯施用毒品之毒品危害防制條例等案件
    ，經法院分別判處有期徒刑10月、6 月，並定應執行之刑為
    有期徒刑1 年2 月確定；及於93年間因毒品危害防制條例等
    案件，經法院分別判處有期徒刑1 年、7 月，並定應執行之
    刑為有期徒刑1 年5 月確定，以上各罪接續執行，於93年7
    月15日入監服刑，於95年6 月13日縮短刑期假釋付保護管束
    ，嗣於保護管束期間中，因猶犯施用毒品之毒品危害防制條
    例等案件，經法院分別判處有期徒刑1 年減為6 月、10月減
    為5 月、1 年減為6 月、8 月減為4 月確定，再經合併定應
    執行之刑為有期徒刑1 年6 月，前開假釋亦經撤銷（減刑前
    之殘刑期間為6 月又3 日，減刑後即無殘刑應予執行），於
    96年8 月13日入監服刑，於97年9 月30日縮刑期滿執行完畢
    （構成累犯）。詎不知悔改，猶基於同時施用第一、二級毒
    品之犯意，於98年4 月9 日9 時30分許，在址設高雄縣鳳山
    市○○○路214 號旁小屋（下稱前開房屋）內，同時施用第
    一級毒品海洛因及第二級毒品甲基安非他命1 次。嗣為警於
    98年4 月9 日14時40分許，前往前開房屋執行搜索查獲，並
    當場扣得海洛因24包（合計淨重4.79公克，空包裝總重4.41
    公克），及甲○○所有，供同時施用第一、二級毒品所用之
    玻璃球1 顆、剷管4 支、使用過夾鏈袋7 只，及與施用毒品
    無關之電話簿1 本、行動電話2 具等物。
二、上開犯罪事實，有下列證據足資證明：
  1.被告甲○○迭於警詢、偵查、本院準備程序及審理中之自白
    。
  2.濫用藥物尿液檢驗報告暨對照表1 份。
  3.扣案之海洛因24包（合計淨重4.79公克，空包裝總重4.41公
    克）及法務部調查局濫用藥物實驗室鑑定書1 份；扣案之玻
    璃球1 顆、剷管4 支、使用過夾鏈袋7 只。
三、按海洛因、甲基安非他命分別為第一、二級毒品，毒品危害
    防制條例第2 條第2 項第1 、2 款定有明文。次按，修正毒
    品危害防制條例就施用毒品者，只於「初犯」及「五年後再
    犯」2 種情形有其追訴條件之限制，即須於初犯經觀察勒戒
    或強制戒治釋放後，5 年內均無施用毒品之行為，始能認其
    前所實施之觀察勒戒或強制戒治已足遮斷毒癮，而得於5 年
    後再犯時，再適用初犯之規定，重行觀察勒戒程序。倘5 年
    內已經再犯，被依法追訴處罰，縱其第3 次（或第3 次以上
    ）施用毒品之時間在初犯釋放5 年以後，即與「5 年後再犯
    」之情形有別，且因已於「5 年內再犯」，顯見其再犯率甚
    高，原實施觀察勒戒或強制戒治，已無法收其實效，而無5
    年遮斷效之存在，自無再經觀察勒戒及強制戒治之必要，得
    逕行追訴處罰（最高法院95年度第7 次、97年度第5 次刑事
    庭會議決議參照）。是被告於91年4 月17日強制戒治執行完
    畢釋放後，5 年內已再犯施用毒品罪，有臺灣高等法院被告
    前案紀錄表在卷可稽，則依前開說明，應依法追訴，本院自
    得予以論罪科刑。
四、核被告所為，係犯毒品危害防制條例第10條第1 、2 項之施
    用第一、二級毒品罪；其此次同時施用海洛因及甲基安非他
    命，而以一行為同時觸犯施用第一級毒品與第二級毒品二罪
    ，為想像競合犯，應從一重以施用第一級毒品罪論處。被告
    為施用而持有第一、二級毒品之低度行為，為施用第一級毒
    品、第二級毒品之高度行為所吸收，俱不另論罪。被告有犯
    罪事實要旨欄所述之徒刑執行完畢前科，有前開前案紀錄表
    可按，其於該徒刑執行完畢後，5 年以內故意再犯本案有期
    徒刑以上之罪，應依刑法第47條第1 項論以累犯，並加重其
    刑。
五、本院審酌被告前曾因施用毒品案件經送強制戒治，已如前述
    ，卻復犯本案之同時施用第一、二級毒品犯行，誠屬不該。
    惟念被告犯後坦承犯行，且施用毒品乃屬對其自身健康之戕
    害行為，對社會所造成之損害尚非直接，再斟酌被告之生活
    情況、品行及智識程度等一切情狀，因認檢察官求予量處有
    期徒刑1 年2 月，尚稱允妥，爰量處如主文所示之刑。
六、扣案海洛因24包（合計淨重4.79公克，空包裝總重4.41公克
    ）之毒品成分經鑑定無訛，有前開法務部調查局濫用藥物實
    驗室鑑定書可按，而包裝袋與其上殘留之毒品，已難以分析
    剝離，應認屬違禁物，爰依毒品危害防制條例第18條第1 項
    前段規定，不問屬於犯人與否，宣告沒收銷燬之；至送鑑耗
    損之海洛因既已滅失，自無庸再予宣告沒收銷燬之必要。另
    扣案之玻璃球1 顆、剷管4 支、使用過夾鏈袋7 只，均為被
    告所有供犯本案同時施用第一、二級毒品犯行所用之物，業
    據被告於警詢中陳述明確，應依刑法第38條第1 項第2 款、
    第3 項，宣告沒收；至同日為警查扣之電話簿1 本及行動電
    話2 具等物，尚非違禁物，復核與本案欠缺直接相關，本院
    自無由為沒收之宣告。
據上論結，應依刑事訴訟法第273 條之1 第1 項、第299 條第1
項前段、第310 條之2 、第454 條第1 項，毒品危害防制條例第
10條第1 項、第2 項、第18條第1 項前段，刑法第11條、第55條
、第47條第1 項、第38條第1 項第2 款、第3 項，判決如主文。
本案經檢察官王朝弘到庭執行職務。
中    華    民    國    98    年    8     月    31    日
                  刑事第十庭  法  官  莊珮吟
以上正本證明與原本無異。
如不服本判決應於收受本判決後10日內向本院提出上訴書狀，並
應敘述具體理由，如未敘述上訴理由者，應於上訴期間屆滿後20
日內補提理由書狀於本院（均須按他造當事人之人數附繕本）「
切勿逕送上級法院」。
中    華    民    國    98    年    8     月    31    日
                              書記官  黃勤涵
◎附錄本案所犯法條：
《毒品危害防制條例第10條》
施用第一級毒品者，處6 月以上5 年以下有期徒刑。
施用第二級毒品者，處3 年以下有期徒刑。


司法院資訊處製作；財團法人民間司法改革基金會備份。
